臺灣高等法院臺中分院刑事判決　　　　　　　　　九十一年度交上訴字第三六六號
　　上　訴　人
　　即　被　告　丁○○
右上訴人因公共危險等案件，不服臺灣苗栗地方法院九十年度交訴字第七十一號中華
民國九十一年一月八日第一審判決（起訴案號：臺灣苗栗地方法院檢察署九十年度偵
字第二五一八號），提起上訴，本院判決如左：
    主      文
上訴駁回。
    事實及理由
一、本案經本院審理結果，認第一審判決認事用法及量刑均無不當，應予維持，並引
    用第一審判決書記載之事實、證據及理由（如附件）。被告雖猶否認有何肇事逃
    逸犯行，辯稱：其於事發當時，因酒醉已不省人事，不知肇事撞傷人云云。惟本
    件被告因於九十年五月十八日晚間七時許，在苗栗縣後龍北勢大橋某小吃店內，
    飲用藥酒已達酒醉不能安全駕駛動力交通工具之程度，仍於酒後駕駛車牌號碼Ａ
    Ｚ–六七○九號自用小貨車，欲返回其苗栗縣苗栗市新英里二九鄰吉祥二四號住
    處。於同日晚間十時五分許，於行經該路與民族路之有號誌交岔路口右轉民族路
    往後龍方向行駛時，因酒精作用致其注意力及操控能力降低，而操控失當轉彎半
    徑過大，闖入來車之車道內，不慎撞擊在對向車道等待紅燈之甲○○所騎乘之車
    牌號碼ＳＡＮ–二五二號輕型機車，致甲○○人車倒地，並受有多處擦傷等傷害
    ，竟於撞擊後未下車救助，反而駕車往後汶公路方向逃離現場，並將上開車牌號
    碼ＳＡＮ–二五二號輕型機車拖行約八百公尺後棄置，再將前開自用小貨車停放
    於附近路旁死巷後，在該車上睡覺，為警循線查獲之情事，業經原審認定事實甚
    為明確，且查證人即警員乙○○亦於本院供証稱：當時有人報案，被撞的機車被
    貨車拖著走，我們找到被告，看到被告在車上睡覺，我們就叫醒他，在警訊中他
    有說他有感覺撞到東西，因為緊張，所以開車躲起來，他是出於自由意志下供述
    的，我們沒有打他云云。証人所供，核與被告查獲之前已知撞及他人猶不下車查
    看，仍開車逃離現場情節相符，應堪採信。被告所辯，係諉卸之詞，不足採信。
    被告犯行堪以認定。又被告丁○○前因竊盜及違反麻醉藥品管理條例案件，分別
    經臺灣新竹地方法院判處有期徒刑七月及二月確定，嗣經裁定應執行有期徒刑九
    月確定，甫於民國八十六年十月十一日執行完畢，仍不知悔改，竟於執行期滿五
    年內，再犯本罪，為累犯，應依法加重其刑（累犯加重其刑，原審判決理由漏未
    為敘及，應予補正），原審法院審酌被告為累犯及其犯罪之情形，且念其於犯罪
    後已與被害人達成和解，並給予被害人相當賠償等一切情狀，量刑亦稱妥適，被
    告上訴意旨仍執前詞，否認犯罪，並指摘原判決量刑不當，為無理由，應予駁回
    。
二、據上論斷，應依刑事訴訟法第三百七十三條、第三百六十八條，判決如主文。
本案經檢察官丙○○到庭執行職務。
中      華      民      國      九十一     年     四      月     二     日
                                臺灣高等法院臺中分院刑事第一庭
                                      審判長法  官  陳  紀  綱
                                            法  官  陳  登  源
                                            法  官  蕭  錦  鍾
右正本證明與原本無異。
除刑法第一百八十五條之三不得上訴，餘得上訴。
如不服本判決應於收受送達後十日內向本院提出上訴書狀，其未敘述上訴之理由者並
得於提起上訴後十日內向本院補提理由書（均須按他造當事人之人數附繕本）。
                                            書記官  蘇  昭  文
中      華      民      國      九十一     年     四      月     二     日
                                                                        Ｒ
台灣苗栗地方法院刑事判決                            九十年度交訴字第七一號
    公  訴  人  臺灣苗栗地方法院檢察署檢察官
    被      告  丁○○  男  三十三歲（民國○○○年○○月○日生）
                        住苗栗縣苗栗市新英里二九鄰吉祥二四號
                        身分證統一編號：Ｋ一二一一七四八號
右列被告因公共危險等案件，經檢察官提起公訴（九十年度偵字第二五一八號），本
院判決如左：
    主  文
丁○○服用酒類，不能安全駕駛動力交通工具而駕駛，累犯，處拘役肆拾日，如易科
罰金，以佰元折算壹日；又駕駛動力交通工具肇事，致人受傷而逃逸，累犯，處有
期徒刑柒月。
    事  實
一、丁○○前因竊盜及違反麻醉藥品管理條例案件，分別經臺灣新竹地方法院判處有
    期徒刑七月及二月確定，嗣經裁定應執行有期徒刑九月確定，甫於民國八十六年
    十月十一日執行完畢，仍不知悔改，明知酒醉不能駕車，於九十年五月十八日晚
    間七時許，在苗栗縣後龍北勢大橋某小吃店內，飲用藥酒維士比一瓶後，其血液
    內所含酒精成份影響中樞神經系統運作，對外界反應能力降低，雖未精神耗弱或
    心神喪失，惟已達酒醉不能安全駕駛動力交通工具之程度，仍於酒後駕駛車牌號
    碼ＡＺ–六七○九號自用小貨車（起訴書誤為自用小客車），由飲酒地出發，欲
    返回其苗栗縣苗栗市新英里二九鄰吉祥二四號住處。於同日晚間十時五分許，沿
    苗栗市○○路往大坪頂方向行駛，於行經該路與民族路之有號誌交岔路口右轉民
    族路往後龍方向行駛時，因酒精作用致其注意力及操控能力降低，而操控失當轉
    彎半徑過大，闖入來車之車道內，不慎撞擊在對向車道等待紅燈之甲○○（起訴
    書誤為江建平）所騎乘之車牌號碼ＳＡＮ–二五二號輕型機車，致甲○○人車倒
    地，並受有多處擦傷及右足跟開放性傷口等傷害。丁○○明知駕駛動力交通工具
    肇事，致人受傷後不得逃逸，竟於撞及甲○○，致甲○○受傷後，並未下車救助
    ，反而駕車往後汶公路方向逃離現場，並將上開車牌號碼ＳＡＮ–二五二號輕型
    機車拖行約八百公尺後，棄置於後汶公路上之「鱺魚小吃店」前，再將前開自用
    小貨車停放於附近路旁死巷後，在該車上睡覺，嗣經甲○○報警偵辦，為警於同
    日晚上十時十八許，在苗栗縣後汶公路監理站附近道路旁，循線查獲丁○○（起
    訴書誤為鍾建豐）及前開機車，經警向丁○○施以呼氣酒精濃度測試，測定值達
    每公升○‧四毫克，始查悉上情。
二、案經苗栗縣警察局苗栗分局報請臺灣苗栗地方法院檢察署檢察官偵查起訴。
    理  由
一、訊據丁○○對於右揭時、地酒醉駕車之犯罪事實固坦承不諱，惟矢口否認有何肇
    事逃逸犯行，辯稱：其於事發當時，因酒醉已不省人事，不知肇事撞傷人云云。
    經查：
  (一)被告於九十年五月十八日十時五分許，駕駛車牌號碼ＡＺ–六七○九號自用小貨
    車，沿苗栗縣國華路往大坪頂方向行駛，於行經該路與民族路之有號誌交岔路口
    右轉民族路往後龍方向行駛時，因轉彎半徑過大，闖入對向車道，致所駕駛之自
    用小貨車撞及自苗栗市○○路由後龍往苗栗縣政府方向行駛，在該交岔路處等待
    紅燈，由被害人甲○○騎乘之車牌號碼ＳＡＮ–二五二號輕型機車，使被害人人
    車倒地，受有多處擦傷、右足跟開放性傷口等傷害，被告未停車查看，仍繼續駕
    車前行，並將卡在其所駕駛之自用小貨車下之被害人所騎機車拖行約八百公尺之
    事實，業據被害人甲○○於警訊、偵查時指訴歷歷，並有行政院衛生署苗栗醫院
    診斷證明書、道路交通事故調查報告表、現場及車損照片八幀等附卷可稽。
  (二)雖被告辯稱其於肇事當時因酒醉已不省人事，不知有撞到被害人云云。按刑法上
    之心神喪失與精神耗弱，應依行為時精神障礙程度之強弱而定，如行為時之精神
    ，對於外界事務全然缺乏知覺理會及判斷作用，而無自由決定意思之能力者，為
    心神喪常，如此項力有並非完全喪失，僅較普通人之平均程度顯然減退者，則為
    精神耗弱，最高法院二十六年渝上字第二三七號判例可供參照。經查：被告於警
    訊時自陳有感覺撞到東西，因為緊張，所以開車躲起來等語明確（見偵查卷第一
    頁反面），並經證人即赴現場處理之警員乙○○於偵查時證稱：被告為警查獲時
    ，意識尚清楚，知悉其為警察，在派出所時，被告當眾下跪，要求不要移送偵辦
    ，並於被害人要求新台幣二萬五千元之和解金時，立即拿錢出來，並無泥醉、不
    省人事情形等語在卷（見偵查卷第三三頁及其反面），且被告於翌日凌晨零時十
    分許製作警訊筆錄時，猶表示其精神狀況良好，願意配合製作筆錄（見偵查卷第
    一頁），另被告為警查獲後所測得之呼氣酒精濃度數值亦僅有每公升○‧四毫克
    ，其體內之酒精僅能令被告反應較慢、感覺減低，不可能使被告精神混惑不清晰
    或喪失感覺。由上可知，被告於肇事時並無對外界事務全然缺乏知覺理會及判斷
    作用，而無自由決定意思之能力之情形，亦無較普通人之平均程度顯然減退之情
    形。是被告事後翻異前詞，辯稱其於肇事當時因酒醉不省人事云云，顯屬事後卸
    責之詞，不足採信。
  (三)況查被告所駕之自用小客車左前側及前保險桿左側下方有撞擊痕跡，而被害人之
    機車則被拖行至離肇事現場約八百公尺處，橫躺於後汶公路上之「鱺魚小吃店」
    前路面上，此有照片四幀在卷可憑，依該二車之車損狀況判斷，當時碰撞力道應
    為不輕，且本件車禍係發生在自用小客貨車與機車之間，騎乘機車者如發生事故
    碰撞倒地，直接接觸地面乃係騎乘者之身體，而本件車禍碰撞力道尚非輕，騎乘
    機車者受傷之可能性極高，應為一般人所能預知，佐以被告於警訊時自承其有感
    覺撞到東西，因緊張，所以開車躲起來等語，顯見被告有肇事致人受傷而逃逸之
    犯意甚明。
  (四)又被告自承其有飲用酒類駕車，且於交通事故發生後，被告呼氣酒精濃度測試表
    高達每公升○‧四毫克，亦有被告親為署押之酒精濃度測試表、刑法第一百八十
    五條之三案件測試觀察紀錄表附卷可憑。而酒精對人體之影響程度乃依血中濃度
    ，當呼氣酒精濃度達每公升○‧二五毫克時，將造成輕度協調功能降低之輕度酒
    精中毒症狀，當呼氣濃度達每公升○‧五毫克時，將造成反應較慢、感覺減低、
    影響駕駛等輕到中度之酒精中毒症狀，本件被告呼氣所含酒精成份高達每公升○
    ‧四毫克，且因酒醉精神不濟致發生車禍，自已達不能安全駕駛之程度。綜上，
    本件事證明確，被告犯行洵堪認定。
二、被告丁○○酒後駕車並過失撞傷他人成傷後逃逸，所為係犯刑法第一百八十五條
    之三服用酒類不能安全駕駛車輛罪及同法第一百八十五條之四駕車肇事致人受傷
    而逃逸罪。其所犯上開二罪間，犯意各別，罪名不同，應分論併罰之。爰審酌被
    告明知酒後駕車在道路上行駛，對一般往來之公眾及駕駛人自身皆具有高度危險
    性，被告於服用酒類，酒後呼氣酒精濃度每公升○‧四毫克，已處於不能安全駕
    駛動力交通工具之狀態，仍駕駛車輛，既漠視自己安危，更枉顧公眾行之安全，
    致肇車禍，於駕車肇事後非但未停車救助傷，猶駕車逃離現場，惡性非輕，若非
    被害人受傷情形尚屬輕微，猶能自救，被告豈非逍遙法外，本應予以嚴懲，惟念
    其於犯罪後已與被害人達成和解，並給予被害人相當賠償等一切情狀，分別量處
    如主文所示之刑，並就拘役部分諭知易科罰金之折算標準。
據上論斷，應依刑事訴訟法第二百九十九條第一項前段，刑法第一百八十五條之一、
第一百八十五條之四、第四十七條、第四十一條第一項前段，罰金罰鍰提高標準條例
第二條，判決如主文。
本案經檢察官黃棋安到庭執行職務。
中    華    民    國      九十一      年    一      月        八        日
                                    臺灣苗栗地方法院刑事第二庭
                                        法  官  陳  慧  萍
右正本證明與原本無異。
如不服本判決，應於送達後十日內向本院提出上訴狀(須附繕本)，上訴於台灣高等法
院台中分院。
                                        書記官  陳  建  分
中    華    民    國      九十一      年    一      月        八        日
附錄論罪科刑法條：
中華民國刑法第一百八十五條之三：
服用毒品、麻醉藥品、酒類或其他相類之物，不能安全駕駛動力交通工具而駕駛者，
處一年以下有期徒刑、拘役或三萬元以下罰金。
中華民國刑法第一百八十五條之四：
駕駛動力交通工具肇事，致人死傷而逃逸者，處六月以上五年以下有期徒刑。
